【裁判字號】    95,交聲,25
【裁判日期】    950630
【裁判案由】    違反道路交通管理處罰條例
【裁判全文】
臺灣宜蘭地方法院交通事件裁定          95年度交聲字第25號
移送  機關  交通部公路總局臺北區監理所宜蘭監理站
異  議  人  乙○○
代  理  人  甲○○
上列受處分人因違反道路交通管理處罰條例案件，對於交通部公
路總局臺北區監理所宜蘭監理站於民國95年1月27日所為之宜監
字第裁43-QD0000000號裁決處分，聲明異議，本院裁定如下：
    主  文
異議駁回。
    理  由
一、原處分機關係以：異議人即受處分人乙○○於民國94年11月
    6日10時24分，其所有之車牌號碼HS-0516號自用小客車，以
    時速76公里，行經台二線161公里處，超過速限60公里，經
    宜蘭縣警察局羅東分局警員以異議人有違反道路交通管理處
    罰條例第40條第1項規定之行為，逕行舉發。嗣經原處分機
    關依道路交通管理處罰條例第40條第1項及違反道路交通管
    理事件統一裁罰基準及處理細則第44條第1項之規定，裁處
    新台幣（下同）1,700元罰鍰。
二、聲明異議意旨略以：本件違規係在台二線南下161公里車道
    ，該161公里前正在拓寬道路，並無任何限速標誌，宜蘭縣
    警察局羅東分局舉發北上車道，顯與事實不符，且當時異議
    人並未看到測速照相儀器，異議人是否有超速容有疑義，為
    此聲明異議，請求撤銷原處分等語。
三、按汽車駕駛人，行車速度，超過規定之最高時速者，處1,20
    0元以上2,400元以下罰鍰，道路交通管理處罰條例第40條第
    1項定有明文。次按汽車駕駛人之違規行為經以科學儀器取
    得證據資料，當場不能或不宜攔截製單舉發者，得對汽車所
    有人逕行舉發處罰。前項逕行舉發，應記明車輛牌照號碼、
    車型等可資辨明之資料，查明汽車所有人姓名或名稱、住址
    後，製單舉發處罰之，道路交通管理處罰條例第7條之2第1
    項第6款、第2項亦有明文。
四、經查：
（一）異議人之夫甲○○於94年11月6日10時24分，駕駛異議人
      所有之車牌號碼HS-0516號自用小客車，行經台二線南下
      161公里處，經宜蘭縣警察局羅東分局警員採用流動式雷
      達感應測速照相機，測得其時速76公里，而該路段速限60
      公里，超速16公里，經警依道路交通管理處罰條例第7條
      之2第1項第6款規定逕行舉發，業經證人丙○○即宜蘭縣
      警察局羅東分局警員於本院證述明確，並有違規照片1幀
      、宜蘭縣警察局舉發違反道路交通管理事件通知單1紙在
      卷可佐（見本院卷第20頁、第34頁至第35頁、證物袋），
      異議人之夫甲○○超速違規事實，應堪認定。
（二）而台二線南下156.4公里處設有最高速限60公里之禁制標
      誌，警示駕駛人勿超速行駛，此業經證人丙○○於本院證
      述明確，並有照片1幀在卷足佐（見本院卷第34頁至第35
      頁、第37頁），可證台二線南下161公里路段速限為60公
      里。況行車速度不得逾越法定道路速限，為一般汽車駕駛
      人所週知之交通安全規則，且道路交通標誌、標線、號誌
      ，係交通主管機關依道路交通狀況及用路人之需要而依法
      設置，故駕駛人有遵守標誌、標線、號誌指示之義務，駕
      駛人不得僅憑其個人喜惡或價值判斷，任意決定不予遵守
      ，否則將使交通秩序大亂，非但影響道路交通安全及用路
      人權益，亦將使道路交通標誌、標線、號誌形同虛設，異
      議人既為考取駕照之駕駛人，對前揭規定更應知之甚詳。
      故異議人以台二線南下161公里路段未設置速限60公里標
      誌等語置辯，不足採信。
（三）又設置「前方有雷達測速照相」等標誌，僅係用以警告駕
      駛人勿超速行駛，非謂在未設置上開警示標誌路段，警員
      即不得執行交通稽查勤務，本件警員以流動式雷達感應測
      速照相機取締超速違規車輛，縱未於前方設置上開警告標
      誌，尚難認有何違法之處，自不得作為異議人免除違規責
      任之依據。故異議人以測速照相地點前沒有設置「前有測
      速照相」之警告標誌等語置辯，亦不足採。
（四）末按94年12月28日修正公布之道路交通管理處罰條例第7
      條之2第2項明訂：以科學儀器取得證據資料證明其行為違
      規者，應採固定式並定期於網站公布其設置地點。第3項
      明訂：採用固定式或非固定式科學儀器取得證據資料證明
      者，於一般道路至少於100公尺前明顯標示之。然因該條
      例之修正條文施行日期，由行政院以命令定之，行政院就
      施行日期訂為95年7月1日，則於異議人違規時，上揭修正
      條文尚不發生效力，是舉發單位縱未依上開條例第7條之2
      第3項規定於100公尺前明顯標示有測速照相設備，亦於法
      無違。因此，異議人以未看到測速照相儀器等語置辯，顯
      不足採。
（五）綜上所述，本件異議人既然有上開違規之事實，原處分機
      關據以援引道路交通管理處罰條例第40條第1項及違反道
      路交通管理事件統一裁罰基準表之規定，裁處罰鍰1,700
      元，於法並無不當，本件異議為無理由，應予駁回。
五、據上論斷，應依道路交通管理處罰條例第87條第2項、道路
    交通案件處理辦法第19條，裁定如主文。
中    華    民    國    95    年    6     月    30    日
                         臺灣宜蘭地方法院交通法庭
                                 法  官  蘇錦秀
以上正本證明與原本無異。
如不服本裁定應於送達後5 日內向本院提出抗告狀。
                                 書記官  葉瑩庭
中    華    民    國    95    年    7     月    3     日


司法院資訊處製作；財團法人民間司法改革基金會備份。
